臺灣板橋地方法院民事判決　　　　　　　 96年度訴字第436號
原　　　告　甲○○
被　　　告　乙○○
　　　　　　　　　　　　號
上列當事人間請求侵權行為損害賠償事件，經本院刑事庭移送前
來（附民案號：95年度交附民字第50號，刑事案號：94年度交易
字第348 號），本院於民國96年7 月11日言詞辯論終結，判決如
下：
    主  文
被告應給付原告新臺幣陸拾壹萬零柒佰壹拾捌元，及自民國九十
五年九月二十六日起至清償日止，按年息百分之五計算之利息。
原告其餘之訴駁回。
訴訟費用由被告負擔十分之七；餘由原告負擔。
本判決第一項於原告以新臺幣貳拾壹萬元為被告供擔保後，得假
執行；但被告如以新臺幣陸拾壹萬零柒佰壹拾捌元為原告預供擔
保，或將請求標的物提存，得免為假執行。
原告其餘假執行之聲請駁回。
    事實及理由
一、程序方面：
  (一)按訴狀送達後，原告不得將原訴變更或追加他訴。但擴張或
    減縮應受判決事項之聲明者，不在此限，民事訴訟法第255
    條第1 項第3 款定有明文。本件原告起訴時，原訴之聲明本
    係請求被告應給付原告新台幣（下同）883,885 元，及自起
    訴狀繕本送達翌日起至清償日止，按年息5 ％計算之利息。
    嗣於本院民國96年7 月11日言詞辯論期日時，當庭變更聲明
    為被告應給付原告867,885 元，餘同。核其所為，乃係於未
    變更訴訟標的情況下，減縮應受判決事項之聲明者，揆之前
    揭說明，自不在禁止之列，應予准許，合先敘明。
  (二)被告未於言詞辯論期日到場，核無民事訴訟法第386 條所列
    各款情形，爰依原告聲請，由其一造辯論而為判決。
二、原告起訴主張：緣被告明知其無駕駛執照，而於94年3 月9
    日下午2 時44分許，駕駛其所有車牌號碼0519-KD 號自用小
    客車，沿台北縣中和市○○路由景平路往永和方向行駛，途
    經該路段安和路口，欲左轉安和路時，本應注意車前狀況，
    並隨時採取必要之安全措施，而依當時情況，並無不能注意
    之情事，竟疏未注意車前狀況即貿然左轉，適有原告騎乘車
    牌號碼BPF-301 號重型機車，沿安和路直行欲右轉安樂路，
    因煞避不及，所騎乘之重型機車左側車身撞擊被告所駕駛自
    用小客車左側車身，因而人車倒地，受有左足踝挫傷合併外
    側腓骨踝骨骨折及足踝內側韌帶扭傷發炎疼痛之傷害。被告
    所涉過失傷害犯行，業由臺灣板橋地方法院檢察署檢察官提
    起公訴，並經本院以94年度交易字第348 號刑事判決判處有
    期徒刑3 月確定。原告自得請求被告賠償因車禍所生之損害
    。原告因本件車禍致受有醫藥費用6,291 元、增加生活上支
    出包括交通費用890 元、購買復健器材704 元、不能工作損
    失360,000 元（自94年3 月9 日起至95年3 月8 日止，請求
    1 年之期間，每月薪資30,000元）及精神慰撫金500, 000元
    ，合計867,885 元等語。爰依侵權行為法律關係請求，並聲
    明求為判決：被告應給付原告867,885 元，及自起訴狀繕本
    送達翌日起至清償日止，按年息5 ％計算之利息；並願供擔
    保請准宣告假執行。
三、被告未於言詞辯論期日到場，亦未提出書狀作何聲明或陳述
    。
四、原告前揭主張被告於上揭時、地，因疏未注意車前狀況，隨
    時採取必要安全措施，即貿然於台北縣中和市○○路口左轉
    ，致適有原告騎乘重型機車，沿安和路直行欲右轉安樂路，
    因煞避不及，所騎乘之重型機車左側車身撞擊被告所駕駛自
    用小客車左側車身，因而人車倒地，受有左足踝挫傷合併外
    側腓骨踝骨骨折及足踝內側韌帶扭傷發炎疼痛之傷害。被告
    所涉過失傷害犯行，業由臺灣板橋地方法院檢察署檢察官提
    起公訴，並經本院以94年度交易字第348 號刑事判決判處有
    期徒刑3 月確定之事實，有原告所提出之臺灣板橋地方法院
    檢察署檢察官起訴書、天主教耕莘醫院診斷證明書等影本各
    1 件為證，並據本院依職權調閱本院94年度交易字第348 號
    過失傷害案件偵審卷宗查明屬實。而被告對於原告上開主張
    之事實，既已於相當時期受合法之通知，未於言詞辯論期日
    到場，亦未提出書狀爭執或否認原告之主張，是依民事訴訟
    法第280 條第3 項準用同法條第1 項規定，即應視同自認，
    是原告上揭主張之事實，自堪信為真實。
五、按汽車行駛時，駕駛人應注意車前狀況，並隨時採取必要之
    安全措施，道路交通安全規則第94條第3 項定有明文。被告
    駕駛自用小客車，對於上開規定自應遵守，且依當時天候及
    道路狀況等駕駛環境，亦無不能注意之情事，竟疏未注意車
    前狀況，隨時採取必要之安全措施，因貿然左轉而肇事，則
    被告就本件車禍之發生確有過失甚明，自應負過失責任。
六、按因故意或過失，不法侵害他人之權利者，負損害賠償責任
    ，民法第184 條第1 項前段定有明文。又不法侵害他人之身
    體或健康者，對於被害人因此喪失或減少勞動能力或增加生
    活上之需要時，應負損害賠償責任；不法侵害他人之身體、
    健康、名譽、自由、信用、隱私、貞操，或不法侵害其他人
    格法益而情節重大者，被害人雖非財產上之損害，亦得請求
    賠償相當之金額，民法第193 條第1 項、第195 條第1 項前
    段亦分別有明文可參。本件被告因駕車過失，不法侵害原告
    之權利，應負過失責任，既經認定，已如上述，則被告自應
    就原告因本件車禍所受損害負責賠償。茲將原告得請求賠償
    之金額分述如下：
  (一)醫療費用：
    原告主張其因本件車禍，已支出醫療費用6,291 元之事實，
    業據其提出財團法人耕莘醫院暨其永和分院之醫療費用收據
    影本9 紙為證，且被告對於原告此一主張，已於相當時期受
    合法通知，而未於言詞辯論期日到場，亦未提出書狀否認或
    爭執，依民事訴訟法第280 條第3 項準用同法條第1 項之規
    定，即應視同自認，堪信為真，並經核皆屬必要之醫療費用
    ，自應如數給付之。
  (二)增加生活上支出：
    原告主張其因本件車禍，致需支出交通費用890 元及購買復
    健器材花費704 元，而增加生活上之所需，共計1,594 元之
    事實，業據其提出計程車專用收據影本8 紙、杏一醫療用品
    統一發票影本2 紙為證，而被告對於原告此一主張，已於相
    當時期受合法通知，未於言詞辯論期日到場，亦未提出書狀
    否認或爭執，依民事訴訟法第280 條第3 項準用同法條第1
    項規定，亦應視同自認，自堪信為真，於法有據，應予准許
    。
  (三)不能工作之損失：
    原告主張其因本件車禍致無法工作，自94年3 月9 日起至95
    年3 月8 日止，請求1 年，每月薪資以30,000元計算，共受
    有360,000 元之薪資損失等語。經查，原告因本件車禍受傷
    ，於94年3 月10日接受手術行左足踝關節脛骨踝骨骨折開放
    性復位以骨板鋼釘螺絲內固定，及左足踝關節輔以石膏外固
    定處理，於94年3 月14日出院改為門診繼續追蹤處理術後傷
    口。嗣原告分別於94年3 月16日、94年3 月19日、94年3 月
    23日、94年4 月6 日、94年5 月25日、95年3 月8 日共6 次
    門診追蹤治療，且原告左足踝骨折術後需使用足踝護具及作
    復健物理治療約3 月。後因原告於95年3 月8 日、95年6 月
    9 日回診檢查時，其左足踝骨折已痊癒，故於96年6 月26日
    再次入院接受手術取出鋼釘骨板螺絲，於95年6 月27日出院
    等情，有財團法人天主教耕莘醫院96年5 月8 日耕醫病歷字
    第0960050062號函及原告所提出之診斷證明書在卷可稽，參
    酌原告陳稱其所從事之工作，係屬伺服器維修、一般網路架
    設、一般公司行號電腦維修之內容，需要搬運機器，於骨折
    痊癒前，並無法從事原工作等語，核與常情尚稱相符，且被
    告對於原告上開主張，復已於相當時期受合法通知，而未於
    言詞辯論期日到場，亦未提出書狀否認或爭執，依民事訴訟
    法第280 條第3 項準用同條第1 項規定，應視同自認，是堪
    信為真實。依此，原告請求被告賠償於骨折痊癒前之94年3
    月9 日起至95年3 月8 日止1 年期間不能工作之薪資損失，
    共計360,000 元等語，同屬有據，應予准許。
  (四)精神慰撫金：
  (1)原告主張其因車禍住院多日，精神上自受有極大痛苦，且傷
    患處至今仍未完全康復，致無力依其專有技能尋覓工作，惶
    惶終日寢食難安，而被告又毫無賠償之真意，連一句道歉之
    語皆無，原告精神及身體均遭受無法言喻之痛苦，爰請求精
    神慰撫金500,000 元等語。
  (2)原告因本次車禍受有上開事實所載之傷害，且其中左足踝骨
    折之傷勢，術後更需使用足踝護具及作復健物理治療約3 個
    月，精神上自受有相當之痛苦，是原告依民法第195 條第1
    項前段規定，請求被告賠償精神慰撫金，自屬有據。茲本院
    審酌依原告所述，其車禍當時係高職畢業，現於二專就讀一
    年級，名下有機車1 台，無不動產，有存款10至20萬元之間
    ，無有價證券及珠寶，車禍前是從事伺服器維修、一般網路
    架設、一般公司行號電腦維修之工作，每月薪水約有30,000
    元；被告高中肄業、家庭經濟狀況勉強可維持，所從事之職
    業為工（見偵查卷第4 頁），以及被告侵害程度等一切情狀
    ，認原告請求精神慰撫金500,00 0元，尚屬過高，應予核減
    為250,000 元，方稱允當。
  (五)綜上，原告因本件車禍共計受有617,885 元之損害（計算式
    ：6,291 元＋1,594 元＋360,000 元＋250,000 元＝617,88
    5 元）。
七、又特別補償基金依第40條規定所為之補償，視為損害賠償義
    務人損害金額之一部分，損害賠償義務人受賠償請求時，得
    扣除之，強制汽車責任保險法第42條第1 項定有明文。查原
    告因本件車禍由特別補償基金所領取之補償為7,167 元，有
    原告提出之匯款資料在卷可稽，堪信為真。則依上開說明，
    自應視為被告損害賠償金額之一部分，而得予以扣除。是被
    告就原告所受之前揭損害，於本件訴訟中尚應負責賠償之金
    額為610,718 元（計算式：617,885 元－7,167 元＝610,71
    8 元）。
八、從而，原告依侵權行為損害賠償之法律關係，訴請被告給付
    610,718 元及自起訴狀繕本送達翌日即95年9 月26日起至清
    償日止，按年息5 ％計算之利息，為有理由，應予准許；逾
    此範圍之請求，則為無理由，應予駁回。
九、原告陳明願供擔保，請求宣告假執行，經核原告勝訴部分，
    於法尚無不合，爰酌定相當擔保金額准許之，並依職權宣告
    被告得供擔保免為假執行。至原告敗訴部分，其假執行之聲
    請，已失所附麗，應併予駁回。
十、結論：本件原告之訴為一部有理由，一部無理由，依民事訴
    訟法第385 條第1 項前段、第79條、第390 條、第392 條，
    判決如主文。
中　　華　　民　　國　　96　　年　　7 　　月　　30　　日
                  民事第一庭法　官　黃若美
以上正本係照原本作成。
如對本判決上訴，須於判決送達後20日內向本院提出上訴狀
中　　華　　民　　國　　96　　年　　7 　　月　　30　　日
                            書記官　傅明華
